ACORDAO-COMPLETO-2442366

ACÓRDÃO 1742/2021 ATA 4/2021 - PRIMEIRA CÂMARA

VISTOS, relatados e discutidos estes autos nos quais se analisam embargos de declaração opostos pelos Srs. Almerindo Augusto de Vasconcelos Trindade, Celso Roberto da Cunha Lima, José Carlos Duarte e Rui Sulzbacher em face do Acórdão 11282/2020-TCU-Primeira Câmara, por meio do qual esta Corte de Contas negou provimento aos pedidos de reexame interpostos pelos embargantes contra o Acórdão 3137/2020-TCU-Primeira Câmara;
ACORDAM os Ministros do Tribunal de Contas da União, reunidos em Sessão da 1ª Câmara, diante das razões expostas pelo Relator, em:
9.1. conhecer dos presentes embargos de declaração com fundamento nos arts. 32, inciso II, e 34 da Lei 8.443/1992, para, no mérito, rejeitá-los;
9.2. dar ciência desta decisão aos embargantes, bem como aos seus representantes legalmente constituídos, e ao Ministério Público Federal.

Embargos de declaração opostos pelos Srs. Almerindo Augusto de Vasconcelos Trindade, Celso Roberto da Cunha Lima, José Carlos Duarte e Rui Sulzbacher em face do Acórdão 11.282/2020-TCU-1ª Câmara, por meio do qual esta Corte de Contas negou provimento aos pedidos de reexame interpostos pelos embargantes contra o Acórdão 3.137/2020-TCU-1ª Câmara.

Primeira Câmara

Ministério Público Federal.

3. Embargantes: Almerindo Augusto de Vasconcelos Trindade (XXX.362.262-XX); Celso Roberto da Cunha Lima (XXX.445.898-XX); José Carlos Duarte (XXX.343.280-XX); Rui Sulzbacher (XXX.588.650-XX).

13.1. Ministros presentes: Walton Alencar Rodrigues (Presidente), Benjamin Zymler e Jorge Oliveira.
13.2. Ministro-Substituto convocado: Marcos Bemquerer Costa (Relator).

ACORDAO-COMPLETO-2472242

Acórdão 8591/2021 - Primeira Câmara

MARCOS BEMQUERER

Ministro-Substituto Marcos Bemquerer Costa.

Trata-se de embargos de declaração (peça 37) opostos por Almerindo Augusto de Vasconcelos Trindade, Celso Roberto da Cunha Lima, José Carlos Duarte e Rui Sulzbacher em face do Acórdão 11282/2020-TCU-Primeira Câmara, por meio do qual esta Corte de Contas negou provimento aos pedidos de reexame interpostos pelos embargantes em face do Acórdão 3137/2020-TCU-Primeira Câmara, por meio do qual o TCU considerou ilegais os atos de aposentadoria emitidos em favor dos recorrentes. 
Transcreve-se a seguir a parte essencial do conteúdo do recurso em exame:
 (...) 
II - DA OMISSÃO CONTIDA NO R. ARESTO EMBARGADO 
Pelo r. Acórdão 11282/2020-TCU-Primeira Câmara desse c. TCU conheceu do pedido de reexame interposto pelos embargantes, para, no mérito, negar-lhe provimento, em r. aresto cujo voto condutor possui o seguinte teor, no que interessa: 
"7. No tocante à análise de mérito do apelo, registro minha concordância com os pareceres precedentes, razão pela qual adoto como minhas as conclusões formuladas pela Serur e pelo MPTCU por seus próprios fundamentos, sem prejuízo de tecer os breves comentários a seguir.  
8. De fato, consoante o art. 39, § 4º, da CF/1988, "o membro de Poder, o detentor de mandato eletivo, os Ministros de Estado e os Secretários Estaduais e Municipais serão remunerados exclusivamente por subsídio fixado em parcela única, vedado o acréscimo de qualquer gratificação, adicional, abono, prêmio, verba de representação ou outra espécie remuneratória (...) ". 
9. Observa-se que a Constituição Federal, por meio do dispositivo citado, definiu que a remuneração dos membros do Ministério Público seja feita exclusivamente por subsídio fixado em parcela única, ao qual não pode ser incorporado o pagamento de vantagens pessoais ou as de qualquer outra natureza (exceto as de caráter indenizatório ou de parcela complementar, a fim de evitar o decesso remuneratório) , limitado ao subsídio mensal, em espécie, dos Ministros do Supremo Tribunal Federal (art. 37, inciso XI, CF/1988) . 
10. Verifico que o regime de subsídios foi implementado no âmbito do Ministério Público Federal a partir da edição da Lei 11.144, de 26 de julho de 2005. Na ocasião, o subsídio do Procurador-Geral da República foi fixado em R$ 21.500,00, a partir de 1º de janeiro de 2005 e o dos demais integrantes da carreira foi escalonado, considerando o disposto no art. 1º, 3º da Lei 10.477/2002, nos seguintes termos: 
  § 3º A remuneração dos membros do Ministério Público da União observará o escalonamento de 5% (cinco por cento) entre os diversos níveis, tendo como referência a remuneração, de caráter permanente, percebida pelo Procurador-Geral da República. 
Considerando que a variação no valor dos subsídios referentes aos cargos da carreira do Ministério Público Federal desde 1º/1/2005 foram suficientes para absorver por completo os valores percebidos a título da incorporação de quintos anterior à implementação do regime de subsídio no âmbito da referida carreira, não há fundamento legal que permita e ampare a continuidade do pagamento da referida parcela nos proventos da recorrente. 
Destaco que é pacífica a jurisprudência deste tribunal quanto à impossibilidade do pagamento de vantagem remuneratória de caráter permanente (como "quintos", adicional por tempo de serviço, dentre outras) no regime de subsídios. Nesse sentido, destaco o Acórdão 3332/2015-TCU-Plenário, da relatoria da eminente Ministra Ana Arraes, por meio da qual esta Corte de Contas, ao conhecer de representação formulada pelo Ministério Público junto a este Tribunal, considerou-a procedente e fixou o prazo de quinze dias para que: 
  " (...) os "órgãos integrantes do Ministério Público da União passem a remunerar seus membros exclusivamente por meio de subsídio em parcela única, conforme disposto no art. 39, §4º, da Constituição Federal, ressalvadas as verbas de caráter indenizatório, dentre as quais não se incluem aquelas decorrentes da incorporação de "quintos/décimos" e do pagamento de "opção", previstas no inciso V do art. 4º da Resolução CNMP 9/2006". 
Portanto, uma vez implantado o regime de subsídio, todas as parcelas remuneratórias com ele incompatíveis deveriam ter sido excluídas, ressalvada a possibilidade de estabelecimento de uma parcela transitória, passível de absorção, com o intuito de evitar o decesso remuneratório, o que no caso dos autos, não ocorreu. 
Vale dizer que o entendimento do TCU está alinhado com o do Supremo Tribunal Federal (STF) , consoante se observa da ementa a seguir transcrita, referente ao MS 24.875/DF (Rel. Ministro Sepúlveda Pertence, julgado pelo Tribunal Pleno em 11/5/2006) " 
Ocorre que, permissa máxima vênia, entendem os embargantes que nenhum dos julgados citados e invocados como razão de decidir se aplicam ao caso vertente, eis que decorrente de feitos de magistrados ou de situações específicas não compatíveis com o caso vertente, pois nenhum dos citados arestos enfrentou a questão à luz da legislação especifica, qual seja o artigo 287, da Lei Complementar nº 75/93, e a Resolução nº 09/2006 do CNMP. 
Dessa forma e conforme se verá a seguir, entendem os embargantes que a argumentação por eles aduzida acerca da inexistência de incompatibilidade entre o regime de subsídios e a percepção de quintos, prevista e permitida por legislação específica do MPU não mereceu a devida analise, padecendo o r. aresto recorrido de relevantíssima omissão. 
Com efeito, o r. aresto recorrido assentou, de forma singela, que "consoante o art. 39, § 4º, da CF/1988, "o membro de Poder, o detentor de mandato eletivo, os Ministros de Estado e os Secretários Estaduais e Municipais serão remunerados exclusivamente por subsídio fixado em parcela única, vedado o acréscimo de qualquer gratificação, adicional, abono, prêmio, verba de representação ou outra espécie remuneratória (...) " e que "a Constituição Federal, por meio do dispositivo citado, definiu que a remuneração dos membros do Ministério Público seja feita exclusivamente por subsídio fixado em parcela única, ao qual não pode ser incorporado o pagamento de vantagens pessoais ou as de qualquer outra natureza (exceto as de caráter indenizatório ou de parcela complementar, a fim de evitar o decesso remuneratório) , limitado ao subsídio mensal, em espécie, dos Ministros do Supremo Tribunal Federal (art. 37, inciso XI, CF/1988) ". 
 
Certamente, da minuciosa análise da jurisprudência da e. Corte Suprema se percebe que o real alcance das decisões por ela proferidas visam impedir que a vantagem pessoal seja recebida acima do teto remuneratório e não que aquela Excelsa Corte seria contrária à percepção de vantagens pessoais conjuntamente com o subsídio. 
Aliás, o próprio Supremo Tribunal Federal possui entendimento no sentido de que a recepção até o limite do teto é legal e aceitável, não havendo, portanto qualquer incompatibilidade intrínseca com a remuneração na forma de subsídio, como se vê do aresto cuja ementa restou assim vazada: 
"Ementa: CONSTITUCIONAL E ADMINISTRATIVO. TETO DE RETRIBUIÇÃO. EMENDA CONSTITUCIONAL 41/03. EFICÁCIA IMEDIATA DOS LIMITES MÁXIMOS NELA FIXADOS. EXCESSOS. PERCEPÇÃO NÃO RESPALDADA PELA GARANTIA DA IRREDUTIBILIDADE. 
O teto de retribuição estabelecido pela Emenda Constitucional 41/03 possui eficácia imediata, submetendo às referências de valor máximo nele discriminadas todas as verbas de natureza remuneratória percebidas pelos servidores públicos da União, Estados, Distrito Federal e Municípios, ainda que adquiridas de acordo com regime legal anterior.  
A observância da norma de teto de retribuição representa verdadeira condição de legitimidade Acórdão 168/2007-TCU-2ªCâmara para o pagamento das remunerações no serviço público. Os valores que ultrapassam os limites pré-estabelecidos para cada nível federativo na Constituição Federal constituem excesso cujo pagamento não pode ser reclamado com amparo na garantia da irredutibilidade de vencimentos.  
A incidência da garantia constitucional da irredutibilidade exige a presença cumulativa de pelo menos dois requisitos: (a) que o padrão remuneratório nominal tenha sido obtido conforme o direito, e não de maneira ilícita, ainda que por equívoco da Administração Pública; e (b) que o padrão remuneratório nominal esteja compreendido dentro do limite máximo pré-definido pela Constituição Federal. O pagamento de remunerações superiores aos tetos de retribuição de cada um dos níveis federativos traduz exemplo de violação qualificada do texto constitucional. 4. Recurso extraordinário provido" (RE 609381, Relator (a) : Min. TEORI ZAVASCKI, Tribunal Pleno, julgado em 02/10/2014, ACÓRDÃO ELETRÔNICO REPERCUSSÃO GERAL - MÉRITO DJe-242 DIVULG 10-12-2014 PUBLIC 11-122014) [sem grifos no original] 
Na mesma quadra, como não poderia deixar de ser, essa c. Corte de Contas possui entendimento exarado em decisão Plenária no ACÓRDÃO Nº 12.585/2016 - TCU, que, ao avaliar a percepção de vantagem prevista em lei para os juízes da União (vantagem análoga a prevista em Lei própria também para o MPU) , assentou serem compatíveis com o regime de subsídios. 
E a vantagem pessoal dos embargantes, adquirida na forma de quintos, está prevista no artigo 287, da Lei Complementar nº 75/93, e na Resolução nº 09/2006 do CNMP, sendo que nenhum dos arestos invocados tanto pelo Supremo quanto por esse c. TCU examinou a questão a luz desses dispositivos, nem agora tampouco fora analisado pelo r. aresto embargado, evidenciando a omissão contida no que pertine à argumentação aduzida pelos embargantes. 
Com efeito, não se pode perder de vista que referida percepção por membros do MPU sempre foi admitida por esta Corte de Contas, antes do regime de subsídios. A mudança de entendimento, permissa vênia, pode ser atribuída a uma leitura rasa e literal da Constituição, que na realidade tinha como objetivo primordial os subsídios serem recebidos em parcela única. 
Apenas para ilustrar, se assim fosse também seria inadmissível o recebimento da conhecida gratificação por acúmulo de jurisdição. Aliás, esse c. TCU afastou naqueles autos, pelo ACÓRDÃO Nº 585/2016, justamente o fundamento cardeal do r. aresto ora recorrido no sentido de que o regime de subsídio não poderia subsistir ao lado do pagamento de qualquer vantagem outra, ainda que de caráter pessoal, como se vê do seguinte trecho do voto do aludido acórdão: 
 
"Assim como o Relator, não vislumbro a existência de inconstitucionalidade na Lei nº 13.093/2015, na Lei n 13.094/2015, na Lei nº 13.095/2015 e na Lei nº 13.096/2015, que instituíram a Gratificação por Exercício Cumulativo de Jurisdição (GECJ) em favor dos magistrados da Justiça Federal, da Justiça do Distrito Federal e dos Territórios, da Justiça do Trabalho e da Justiça Militar da União.  
Bem se vê que, tendo cada juiz o seu próprio acervo de processos, ele deve receber, sim, a devida retribuição pelo exercício Cumulativo de suas funções sobre o acervo de processos de outro juiz, sob pena de, na linha contrária, a União se beneficiar da sua própria torpeza, com o· indevido enriquecimento sem causa, ao compelir o agente estatal a atuar para além do seu acervo originário sem lhe promover a devida contraprestação pecuniária pelo exercício da atividade inerente ao outro órgão jurisdicional. 
Por esse ângulo, a limitação imposta pelas regras do subsídio e do teto constitucional sobre o pagamento da aludida retribuição pecuniária deve ser bem temperada pelos demais preceitos constitucionais, até porque, ao estabelecer a vedação para exercer outro cargo ou função, salvo a de magistério, podese mesmo dizer que a Constituição de 1988 impõe - de um lado - que, no âmbito do seu interesse privado, o juiz deve se abster de exercer atividades estranhas à magistratura e - de outro lado - que, no bojo do interesse público, a União deve promover a devida retribuição pecuniária a esse mesmo juiz por dele exigir a compulsória acumulação de atividades inerentes a outro juiz. 
Não se mostra razoável, portanto, que a suscitada inviabilidade de compensação (item 9.3 do Acórdão) seja, a priori, marcada a ferro e fogo pelo TCU, já que, observados os princípios da razoabilidade, da proporcionalidade e da motivação, entre outros, a referida compensação pode contribuir para a máxima eficácia constitucional, assegurando que, a partir das circunstâncias de cada caso concreto, a União não incorra no aludido enriquecimento sem causa." Acórdão 585/2016-TCU-Plenário [sem grifos no original]. 
 
Assim é que claramente o r. acórdão acima citado asseverou que o regime de subsídios não é incompatível com o recebimento do vantagem prevista em legislação própria da categoria, na medida em que entendeu que "a limitação imposta pelas regras do subsídio e do teto constitucional sobre o pagamento da aludida retribuição pecuniária deve ser bem temperada pelos demais preceitos constitucionais, até porque, ao estabelecer a vedação para exercer outro cargo ou função, salvo a de magistério, pode-se mesmo dizer que a Constituição de 1988 impõe - de um lado - que, no âmbito do seu interesse privado, o juiz deve se abster de exercer atividades estranhas à magistratura e - de outro lado - que, no bojo do interesse público, a União deve promover a devida retribuição pecuniária a esse mesmo juiz por dele exigir a compulsória acumulação de atividades inerentes a outro juiz". 
E, da mesma forma como a citada gratificação de acúmulo de jurisdição, a vantagem pessoal oriunda dos quintos, paga aos membros do Ministério Público da União, nos termos da Resolução nº 09/2006 do CNMP e da Lei Complementar nº 75/93, art. 287, possui base legal e é totalmente compatível com o regime de subsídios, na medida em que não se possibilita a qualquer membro receber valores acima do teto remuneratório. 
E o que se sustenta é que em momento algum o r. acórdão embargado enfrenta a questão à luz da legislação específica da categoria. O artigo 287, da Lei Complementar nº 75/93, é inconfundível no sentido de serem extensíveis e estendidas aos membros do MPU as vantagens do regime jurídico dos servidores públicos da União, respeitadas as disposições da Lei complementar. Este é o caso da percepção de quintos/décimos também pelos Membros do MPU, que, repita-se, sempre foi admitida pela Administração, por esse c. TCU e compatível com o regime jurídico do MP da União. 
E, de forma categórica, a matéria foi também regulamentada pela Resolução do Conselho Nacional do Ministério Público nº 09/2006, onde foi expressamente disposto à sujeição dos membros do Ministério Público ao teto remuneratório, bem assim ao regime de subsídio mensal em parcela única. Dispôs, ainda, que determinadas verbas estão excluídas do subsídio, em razão de sua peculiar natureza, tal como a incorporação de vantagens pessoais decorrentes de exercício de função de direção, chefia ou assessoramento (art. 42, V) .  
Como se viu, são disposições perfeitamente coerentes com o status jurídico da questão, sendo verdadeira regulamentação aplicável a todas as carreiras do Ministério Público, pelo que objetivou o CNMP a padronização dos benefícios e vantagens auferidas nacionalmente pelos membros do Ministério Público. 
Por fim, cumpre destacar que justamente em face ausência de enfrentamento da questão acerca da inexistência de incompatibilidade entre o regime de subsídios e a percepção de quintos - prevista e permitida por legislação específica do MPU - é que requereram os embargantes o sobrestamento do presente feito até julgamento da TC Processo 017.382/2006-7 (TCU) E DA ADI nº 3.834 (STF) , tendo o r. aresto embargado asseverado que: 
"Em relação ao processo que tramita no TCU (Processo 017.382/2006-7) , destaco que, contra o acórdão de mérito ali proferido, foram interpostos vários recursos que estão pendentes de apreciação. No entanto, ainda que tenha sido concedido efeito suspensivo ao Acórdão 3332/2015-TCU-Plenário, mantido pelo Acórdão 1741/2016-TCU-Plenário, a referida suspensão de efeitos naqueles autos não alcança a análise de atos de pessoal, apreciados de forma individual pelo TCU, no exercício da competência conferida pelo art. 71, inciso II, da CF/1988, como ocorre no presente processo. 
.......................................................................................................................................................... 
No que diz respeito ao pedido de sobrestamento até que haja o julgamento da ADI 3834, pelo Supremo Tribunal Federal, observo que a referida ação discute o teor do art. 4º, inciso III, da Resolução CNMP 09/2006, norma que admitiu a continuidade do pagamento da VPNI ("quintos") e que estaria em desconformidade com o sistema de subsídio previsto no art. 39, §4º, da Constituição Federal. Ocorre, contudo, que a pendência dessa discussão judicial não obsta o prosseguimento dos presentes autos, tendo em vista o princípio da independência das instâncias. Assim, não há qualquer óbice a impedir que o TCU exerça a sua competência constitucional, contida no inciso III, art. 71, da CF, independentemente da existência de ações judiciais em trâmite". 
Ora, diversas Associações de renome nacional, bem como o Ministério Público do Distrito Federal e Territórios, o Ministério Público do Trabalho, o Conselho Nacional do Ministério Público e a Procuradoria-Geral da República, opuseram embargos de declaração nos autos da aludida TC Processo 017.382/2006-7, tendo inclusive sido provido "para esclarecer aos órgãos integrantes do Ministério Público da União que as medidas determinadas pelos itens 9.3 e 9.4 do Acórdão 3332/2015-TCU-Plenário devem ser adotadas após ser assegurado a cada membro do Ministério Público interessado o exercício do contraditório e da ampla defesa e de ser comprovada a inexistência de situações individuais que impeçam sua efetivação", como se vê da decisão abaixo: 
"9.1. conhecer dos embargos de declaração e acolhê-los parcialmente; combatidos.  
9.2. esclarecer aos órgãos integrantes do Ministério Público da União que as medidas determinadas pelos itens 9.3 e 9.4 do Acórdão 3332/2015-TCU-Plenário devem ser adotadas após ser assegurado a cada membro do 
Ministério Público interessado o exercício do contraditório e da ampla defesa e de ser comprovada a inexistência de situações individuais que impeçam sua efetivação;  
9.3. determinar aos órgãos integrantes do Ministério Público da União que informem, no prazo de 90 (noventa) dias a contar da ciência desta decisão, acerca dos resultados alcançados; 
9.4. dar ciência deste acórdão, acompanhado do relatório e do voto que o fundamentaram, aos embargantes;  
9.5. encaminhar os autos à Secretaria de Fiscalização de Pessoal para monitoramento da deliberação constante do item 9.3 acima." 
 
Portanto, os embargantes estão absolutamente cientes de que "a referida suspensão de efeitos naqueles autos não alcança a análise de atos de pessoal, apreciados de forma individual pelo TCU, no exercício da competência conferida pelo art. 71, inciso II, da CF/1988", contudo, o que fora argumentado e não mereceu a devida análise, vênia concessa, foi que o mínimo de cautela revela ser prudente aguardar o julgamento definitivo da questão pelo Plenário do c. TCU, tendo em vista a robustez das alegações apresentadas e irreparável prejuízo a que ela está submetida, além da natureza jurídica dos recebimentos ora contestados. 
E não é só, no que pertine a ADI nº 3.834, os embargantes tem plena consciência de que a "pendência dessa discussão judicial não obsta o prosseguimento dos presentes autos, tendo em vista o princípio da independência das instâncias". Contudo, não se pode perder de vista que o que está pendente de análise no Supremo Tribunal Federal é justamente a constitucionalidade do dispositivo da Resolução CNMP 09/2006, sendo, portanto, novamente prudente aguardar o desfecho desse julgamento até de modo a evitar divergência de entendimento entre as cortes, repita-se, ainda que sejam independentes as instâncias administrativa e judicial. 
Aliás, a referida ADI nº 3.834 - além de discutir a constitucionalidade do inciso V, do artigo 4º, da Resolução CNMP nº 09/2006, à luz do art. 39, §4º, da CF/88 - também analisará eventual modulação de efeitos de incerta declaração inconstitucionalidade, pois expressamente requerida pelas partes no feito em razão da citada Resolução estar produzindo efeitos jurídicos regulares, o que certamente afetará o julgamento da presente questão. 
	III - DO PEDIDO 
Forte nessas razões, esperam e confiam os embargantes que esse c. TCU irá acolher os presentes embargos declaratórios, para, permissa venia, sanar as omissões e contradições acima apontadas, e, em assim sendo, imprimir efeito modificativo ao julgado, de modo a considerar legais os atos de  aposentadoria dos Srs. Almerindo Augusto de Vasconcelos Trindade, Celso Roberto da Cunha Lima, José Carlos Duarte e Rui Sulzbacher, por questão da mais lídima JUSTIÇA. 
É o relatório.

André Fonseca Roller (OAB/DF 20.742) e outros.

Não atuou.

EMBARGOS DE DECLARAÇÃO. OMISSÕES E CONTRADIÇÕES ALEGADAS NÃO CARACTERIZADAS. CONHECIMENTO. REJEIÇÃO.

APOSENTADORIA (APOS)

não atuou.

Em análise, embargos de declaração opostos por Almerindo Augusto de Vasconcelos Trindade, Celso Roberto da Cunha Lima, José Carlos Duarte e Rui Sulzbacher em face do Acórdão 11282/2020-TCU-Primeira Câmara, por meio do qual esta Corte de Contas negou provimento aos pedidos de reexame interpostos pelos embargantes em face do Acórdão 3137/2020-TCU-Primeira Câmara, que, por sua vez, considerou ilegais os atos de aposentadoria emitidos em favor dos recorrentes.
Preliminarmente, destaco que os presentes embargos restam tempestivos, uma vez que foram opostos dentro do prazo previsto no art. 287, § 1º, do Regimento Interno do TCU.
No apelo de peça 57, os embargantes sustentam, em síntese, haver "omissão e contradição" na decisão atacada. Isso porque a decisão não teria enfrentado questão que se refere à percepção de parcelas decorrentes da incorporação de quintos em concomitância com a remuneração por subsídio, à luz da legislação especifica, qual seja o artigo 287, da Lei Complementar 75/93, e a Resolução 09/2006 do CNMP. 
Com isso, os embargantes reiteram argumentos já apresentados e analisados por ocasião da prolação da decisão embargada, além de trazerem novos argumentos questionando o entendimento firmado por esta Câmara no julgamento que culminou na prolação do Acórdão 11282/2020-TCU-Primeira Câmara. Nesse sentido, os embargantes aduzem, em síntese, que:
 (i) a argumentação por eles trazida acerca da inexistência de incompatibilidade entre o regime de subsídios e a percepção de quintos, prevista e permitida por legislação específica do MPU, não mereceu a devida análise, padecendo o aresto recorrido de relevantíssima omissão;
 (ii) o aresto recorrido assentou, de forma singela, que "consoante o art. 39, § 4º, da CF/1988, 'o membro de Poder, o detentor de mandato eletivo, os Ministros de Estado e os Secretários Estaduais e Municipais serão remunerados exclusivamente por subsídio fixado em parcela única, vedado o acréscimo de qualquer gratificação, adicional, abono, prêmio, verba de representação ou outra espécie remuneratória' (...) ";
 (iii) da minuciosa análise da jurisprudência da e. Corte Suprema se percebe que o real alcance das decisões por ela proferidas visam impedir que a vantagem pessoal seja recebida acima do teto remuneratório e não que aquela Excelsa Corte seria contrária à percepção de vantagens pessoais conjuntamente com o subsídio;
 (iv) o TCU possui entendimento exarado em decisão Plenária no Acórdão 12.585/2016, que, ao avaliar a percepção de vantagem prevista em lei para os juízes da União (vantagem análoga à prevista em Lei própria também para o MPU) , assentou serem compatíveis com o regime de subsídios;
 (v) a vantagem pessoal dos embargantes, adquirida na forma de quintos, está prevista no artigo 287, da Lei Complementar nº 75/93, e na Resolução nº 09/2006 do CNMP, sendo que nenhum dos arestos invocados tanto pelo Supremo quanto pelo TCU examinou a questão à luz desses dispositivos, nem agora tampouco fora analisado pelo aresto embargado, evidenciando a omissão contida no que pertine à argumentação aduzida pela embargante;
 (vi) não se pode perder de vista que referida percepção por membros do MPU sempre foi admitida por esta Corte de Contas, antes do regime de subsídios. A mudança de entendimento, permissa vênia, pode ser atribuída a uma leitura rasa e literal da Constituição, que na realidade tinha como objetivo primordial os subsídios serem recebidos em parcela única.
 (vii) em momento algum o acórdão embargado enfrenta a questão à luz da legislação específica da categoria. O artigo 287, da Lei Complementar nº 75/93, é inconfundível no sentido de serem extensíveis e estendidas aos membros do MPU as vantagens do regime jurídico dos servidores públicos da União, respeitadas as disposições da Lei Complementar. Este é o caso da percepção de quintos/décimos também pelos Membros do MPU, que, repita-se, sempre foi admitida pela Administração, pelo TCU e compatível com o regime jurídico do MP da União.
 (viii) justamente em face ausência de enfrentamento da questão acerca da inexistência de incompatibilidade entre o regime de subsídios e a percepção de quintos - prevista e permitida por legislação específica do MPU - é que requereram os embargantes o sobrestamento do presente feito até julgamento da TC Processo 017.382/2006-7 (TCU) E DA ADI nº 3.834 (STF) 
Ao final, os embargantes pugnam para que se conceda efeito modificativo ao julgado, de modo a considerar legais os atos referentes às respectivas aposentadorias.
-II-
A despeito dos argumentos apresentados, entendo que o apelo manejado pelos embargantes não tem o condão de promover alteração na parte dispositiva do acórdão embargado, pelas razões que passo a expor.
Observo, de início, que a reiteração de argumentos já analisados, bem como a apresentação de novas alegações para se contrapor às razões apresentadas por este Colegiado no julgamento do acórdão embargado, representam tão somente o inconformismo em relação ao mérito do que restou decidido.
No que se refere aos argumentos reiterados pelos embargantes, ressalto que o voto que culminou na decisão embargada acolheu in totum as conclusões levadas a efeito pela Serur e MPTCU, consoante transcrição a seguir: 
No tocante à análise de mérito do apelo, registro minha concordância com os pareceres precedentes, razão pela qual adoto como minhas as conclusões formuladas pela Serur e pelo MPTCU por seus próprios fundamentos, sem prejuízo de tecer os breves comentários a seguir.
Por tal razão, se somam aos fundamentos apresentados no voto condutor do acórdão embargado as argumentações formuladas pela unidade técnica e ratificadas pelo Ministério Público de Contas, nos termos da instrução de peça 43, cujos trechos principais transcrevo a seguir:
 (...) 
Da suposta necessidade de suspensão ou sobrestamento do processo até julgamento final do TC Processo 017.382/2006-7 (TCU) e da ADI nº 3.834 (STF) 
 (...) 
Análise:
5.6. Convém mencionar, de pronto, que a alegação da necessidade de aguardo do julgamento dos recursos interpostos nos autos do TC Processo 017.382/2006-7 para deliberação dos casos concretos de aposentadoria de membros do MPU não é nova e já foi rechaçada no âmbito do Tribunal, conforme se extrai do seguinte excerto do voto condutor do Acórdão 9369/2017-TCU-Segunda Câmara: 
16. Finalmente, no que concerne à petição da Associação Nacional dos Procuradores do Trabalho (ANPT) - peça 88, requerendo o sobrestamento dos presentes autos até o julgamento final do Acórdão 3332/2015-TCU-Plenário (processo TC-Processo 017.382/2006-7) , tendo em vista que a suposta identidade do objeto de ambos, qual seja, possibilidade de incorporação de vantagem pessoal denominada "quintos", poderia ocasionar a prolação de decisões conflitantes sobre a mesma matéria, creio ser medida processual desnecessária. Diante disso, faço considerações que também servem para refutar algumas alegações dos embargantes acima referidos.
17. Primeiro, repito, embargos são espécie recursal que não pode ser impetrada tendo como norte/parâmetro outra deliberação. Segundo, além da vantagem "quintos", aqui também se discute matéria relacionada à incorporação de tempo de serviço advocatício sem o necessário recolhimento das respectivas contribuições previdenciárias, o que desfaz a alegação de similaridade de objetos no processo TC-Processo 017.382/2006-7 e nestes autos. E, terceiro e principalmente, o processo mencionado pela ANPT vem sendo objeto de diversos embargos, tais quais os em apreciação, com argumentos em parte similares, sem que tenham, nenhum, mudado o mérito do que se discute nestes autos, no caso a impossibilidade de recebimento de quintos juntamente coma remuneração por subsídio, na linha do que decidiu o STF (RE 587371/DF, voto do relator, ministro Teori Zavascki) . A título de esclarecimento sobre o tema, bem lembra a unidade técnica,
"45. Ressalta-se, ainda, que esta Corte de Contas, em processo de representação (TC Processo 017.382/2006-7) , mediante Acórdão 3332/2015-TCU-Plenário, diante de pagamentos irregulares, determinou no item 9.3 que os órgãos integrantes do Ministério Público da União passem a remunerar seus membros exclusivamente por meio de subsídio em parcela única, conforme disposto no art. 39, §4º, da Constituição Federal, ressalvadas as verbas de caráter indenizatório, dentre as quais não se incluem aquelas decorrentes da incorporação de 'quintos/décimos' e do pagamento de 'opção', previstas no inciso V do art. 4º da Resolução CNMP 9/2006. Referida decisão foi objeto de vários embargos de declaração, cujas propostas, que contaram com anuência do Ministério Público junto ao TCU, foram no sentido de conhecê-los e rejeitá-los. Atualmente, o TC-Processo 017.382/2006-7 se encontra no gabinete da Ministra Relatora Ana Arraes, aguardando o seu pronunciamento." (grifo acrescido) 
5.7. Convém mencionar que nos autos do TC Processo 017.382/2006-7 ainda estão pendentes de deliberação pelo Tribunal os pedidos de reexame interpostos pela Procuradoria-Geral da República-PGR, pela Associação Nacional dos Procuradores da República-ANPR, pela Associação Nacional dos Procuradores do Trabalho-ANPT, pela Associação do Ministério Público Militar-ANMPM, pela Associação do Ministério Público do Distrito Federal e Territórios-AMPDFT, pelo Ministério Público do Distrito Federal e Territórios-MPDFT, pelo Ministério Público Militar-MPM e pelo Ministério Público do Trabalho-MPT contra o Acórdão 3332/2015-TCU-Plenário, mantido pelo Acórdão 1741/2016-TCU-Plenário. 
5.8. Em relação à ADI 3834, cabe trazer à luz as ponderações que constam do exame realizando pela Serur nos autos do TC Processo 017.382/2006-7, no qual tal questão foi tratada:
1.1. Ressalte-se, desde logo, para que, mais uma vez, fique bem assentada a competência constitucional privativa desta Casa nas matérias que lhe cabe, com exclusividade, apurar e julgar, que, no ordenamento pátrio, vige o princípio da independência das instâncias.
1.2. Significa dizer que o TCU exerce a sua jurisdição independentemente das demais jurisdições (civil, penal, trabalhista, tributária, e. g.) . Há, com efeito, diversos precedentes nesta Casa, corroborando o que se afirmou, dos quais se podem invocar, a título meramente exemplificativo, os Acórdão 406/1999-TCU-Segunda Câmara, 436/1994-1ª Câmara e 6/1996-1ª Câmara.
1.3. Não existe, portanto, litispendência entre processo desta Corte de Contas e outro versando sobre matéria idêntica no âmbito do Poder Judiciário (Acórdãos 1.487/2017, Relator Ministro Walton Alencar Rodrigues; 2.181/2017, Relator Ministro Bruno Dantas, ambos da 1ª Câmara, 3.535/2015, Relator Ministro Augusto Nardes, 2.860/2017, Relator Ministro Vital do Rêgo, ambos da 2ª Câmara, 680/2015, Relator Ministro-Substituto André de Carvalho e 304/2017, relator Ministro Bruno Dantas, ambos do Plenário do TCU) . 
1.4. A exceção ao princípio da independência das instâncias é a sentença proferida em juízo penal, que decide pela inexistência do fato ou pela negativa de autoria, o que não se verifica no presente caso.
1.5. Corrobora este entendimento, no âmbito do Poder Judiciário, a jurisprudência a seguir colacionada, na Suprema Corte, v. g., os MS 21.948-RJ, 21.708-DF e 23.625-DF. Em relação ao Superior Tribunal de Justiça-STJ, colacionam-se os MS 7080, 7138 e 7042, todos do DF. Logo, a atuação do TCU não fica a depender nem do Judiciário, nem de qualquer outro Poder.
1.6. O voto condutor do Acórdão 2/2003-TCU-Segunda Câmara, Relator Ministro Adylson Motta, demonstra a posição pacífica deste Tribunal sobre o tema, quando assim dispôs:
O TCU tem jurisdição própria e privativa sobre as pessoas e matérias sujeitas a sua competência, de modo que a proposição de qualquer ação no âmbito do Poder Judiciário não obsta que esta Corte cumpra sua missão constitucional. De fato, por força de mandamento constitucional (CF, art. 71, inc. II) , compete a este Tribunal julgar as contas dos administradores e demais responsáveis por dinheiros, bens e valores da administração federal direta e indireta, e as contas daqueles que derem causa a perda, extravio ou outra irregularidade de que resulte prejuízo ao Erário. E, para o exercício dessa atribuição específica, o TCU é instância independente, não sendo cabível, portanto, tal como pretende o interessado, que se aguarde manifestação do Poder Judiciário no tocante à matéria em discussão.
1.7. Portanto, o trâmite no STF da ADI 3.834, proposta pelo Presidente da República, não obstaculiza a apuração empreendida pelo TCU.
5.9. Portanto, devem ser rejeitadas as alegações da recorrente.
Da suposta impossibilidade de o TCU afastar a vigência do inciso V do art. 4º da Resolução 09/2006 do CNMP
 (...) 
Análise:
5.14. Sobre tal alegação, cabe salientar que a sedimentada jurisprudência da Suprema Corte é no sentido de classificar como ato complexo a concessão de aposentadoria, reforma ou pensão, consoante os seguintes julgados (RMS 3881/SP, MS 19875/DF, RE 195861/ES e MS 23665/DF) .
5.15. Assim, sendo o ato de aposentadoria complexo, este somente passa a estar plenamente formado (perfeito) , válido (aferição da legalidade com reflexo de definitividade perante a Administração) e eficaz (plenamente oponível a terceiros, deixando de apresentar executoriedade provisória) quando recebe o registro pela Corte de Contas. Tal entendimento decorre do disposto no inciso III do art. 71 da Constituição Federal, que estabelece que compete ao Tribunal de Contas da União apreciar, para fins de registro, a legalidade dos atos de admissão, assim como a concessão de aposentadoria, reforma ou pensão.
 (...) 
5.21. No caso específico das parcelas de quintos, embora fossem regulares (art. 287 da Lei Complementar 75/93 c/c o art. 62 da Lei 8.112/90 e art. 3º da Lei 8.911/94) nos proventos da recorrente antes da implantação do regime de subsídio pela Lei 11.144/2005, não seria mais devido o pagamento da parcela de quintos da forma como era antes, haja vista que o subsídio deve ser pago em parcela única, sendo que seu valor já foi totalmente absorvido com aumentos de subsídio que ocorreram após a entrada em vigor do mencionado diploma legal.
5.22. Além disso, a jurisprudência do Tribunal é consolidada no sentido de que a passagem de longo tempo, por si só, não tem o condão de tornar legal o que é ilegal, sendo que somente em situações específicas é possível sobrepor os princípios da segurança jurídica e da proteção da confiança ao da legalidade. Nesse sentido, cabe trazer à baila o seguinte excerto do Acórdão 7144/2015-TCU-Primeira Câmara:
Enunciado
A consolidação dos efeitos financeiros de ato ilegal vigente há longo tempo, em atenção aos princípios da segurança jurídica e da proteção da confiança do administrado, deve limitar-se aos casos em que for insuportável o prejuízo causado ao interessado, em especial nas hipóteses de: (i) impossibilidade de reversão do servidor à atividade para complementar tempo de serviço; (ii) supressão dos meios de subsistência condigna; (iii) gravidade do estado de saúde do beneficiário; (iv) absoluta impossibilidade de preenchimento de algum requisito legal.
 (...) 
5.24. Convém salientar, ainda, que não é a primeira vez em que este Tribunal se depara com situação de aparente conflito de competência com o CNJ ou, por semelhança, com o CNMP. Veja-se o decidido no Acórdão 8890/2011-TCU-Primeira Câmara:
"PEDIDOS DE REEXAME EM REPRESENTAÇÃO. MANUTENÇÃO DE PAGAMENTO DE SUBSÍDIO COM VPNI-LOCALIDADE. DIREITO NÃO RECEPCIONADO PELA CONSTITUIÇÃO FEDERAL. INCOMPATIBILIDADE COM O REGIME DE SUBSÍDIO EM PARCELA ÚNICA. DETERMINAÇÕES CORRETIVAS. CONHECIMENTO DOS RECURSOS. ALEGAÇÃO DE CUMPRIMENTO A ORIENTAÇÕES DO CNJ E DO CSJT CONTRÁRIAS ÀS DO TCU. COMPETÊNCIAS DO CONGRESSO NACIONAL, DO TCU E DO CONSELHO NACIONAL DE JUSTIÇA. APARENTE CONFLITO DE NORMAS EMANADAS DE ÓRGÃOS ADMINISTRATIVOS DO PODER JUDICIÁRIO E DO TCU NO EXERCÍCIO DE SUAS COMPETÊNCIAS CONSTITUCIONAIS. DEVER DE CUMPRIMENTO DO MANDAMENTO PROVENIENTE DO ÓRGÃO DE CONTROLE EXTERNO. CONSIDERAÇÕES. NEGATIVA DE PROVIMENTO AOS PEDIDOS DE REEXAME. FIXAÇÃO DE NOVO E IMPRORROGÁVEL PRAZO PARA CUMPRIMENTO DO Acórdão 3159/2010-TCU-Primeira Câmara.
1. A gratificação especial de localidade, instituída pela Lei 8.270/1991, foi extinta pela Lei nº 9.527/1997, não havendo lei em vigor dispondo sobre o efetivo acréscimo de remuneração pelo exercício de cargos públicos em zonas de fronteira ou em localidades cujas condições de vida o justifiquem.
2. Com a superveniência do art. 39, § 4º, da Constituição Federal, e com a edição da Lei nº 11.143/2005, ficou instituído o regime de subsídio em parcela única para os membros do Poder Judiciário, o que vedou, em caráter definitivo, o pagamento da 'VPNI-Localidade', salvo exceções, em caráter transitório para evitar decesso remuneratório, consoante jurisprudência do STF (SS 3.108, MS 24.875 e Agr/AI-410.946) e do TCU (Acórdão 621/2010-TCU-Plenário) .
3. ' (...) 6. É da jurisprudência do Supremo Tribunal Federal que não pode o agente público opor, à guisa de direito adquirido, a pretensão de manter determinada fórmula de composição de sua remuneração total, se, da alteração, não decorre a redução dela.' (cf. o STF - MS 24.875. Rel. Min. Sepúlveda Pertence, Pleno, 11/05/2006, D.J. 6/10/2006) .
4. As competências do Congresso Nacional, em sede de controle externo, exercidas com o auxílio do Tribunal de Contas da União, com fulcro no nos arts. 70 a 75 da Constituição Federal e na Lei nº 8.443/1992, se sobrepõem a eventuais orientações normativas do CNJ, do CSJT ou de outros conselhos de menor nível hierárquico, em sentido contrário, eis que as primeiras vinculam a todos os órgãos administrativos de todas as esferas de Poder, no sistema de freios e contrapesos do Sistema Republicano (cf. o STF - ADI 3.367/DF, Rel. Min. Cezar Peluso, Pleno, julg. 13/4/2005, D.J. 17/3/2006, Rep. D.J. 22/9/2006, p. 29) .
5. Improcedentes os argumentos ventilados nas peças recursais, nega-se a elas provimento" 
	(destacamos) .
5.25. Nesse sentir, é de se opinar pela rejeição dos argumentos apresentados pela recorrente.
Da suposta inexistência de incompatibilidade entre o regime de subsídios e a percepção de quintos
	(...) 
Análise:
5.30. A questão da incompatibilidade/irregularidade do pagamento de parcelas de quintos juntamente com subsídio foi devidamente tratada no voto condutor do Acórdão recorrido, conforme a seguir transcrito:
A situação jurídica dos membros do MPF é idêntica à dos magistrados, razão pela qual se aplica a tese, firmada pelo Supremo Tribunal Federal, no âmbito do RE 587372, em sede de repercussão geral, no sentido de que a vantagem correspondente a quintos, anteriormente percebida pelo servidor, não se acumula com a percepção de subsídio. 
Absolutamente ilegal, portanto, a pretendida alteração do ato de aposentadoria de Maria da Glória Ferreira Tamer, para a incorporação da vantagem dos quintos.
É grave a ocorrência verificada nestes autos, porque comprova o pagamento cumulativo, desde o advento da Lei 11.144/2005, de subsídio somado a quintos, pelo Ministério Público Federal, na contramão do entendimento esposado pelo E. STF e dos expressos termos da Constituição Federal. 
A propósito, na sessão de 5 de maio de 2020, nos autos do TC Processo 011.406/2020-8, da lavra do Ministro Benjamin Zymler, a Primeira Câmara proferiu a seguinte deliberação:
Em exame, as aposentadorias (três iniciais e duas alterações) de cinco membros do Ministério Público Federal (MPF) . 
2. Instruindo o feito, a Secretaria de Fiscalização de Pessoal (Sefip) propugna a negativa de registro dos atos, porquanto incluem nos proventos dos inativos - cumulativamente com o subsídio - parcela remuneratória alusiva à incorporação de funções comissionadas ("quintos") , em desrespeito ao disposto no art. 39, § 4º, da Constituição Federal. 
3. O Ministério Público, em cota simples, põe-se de acordo. 
4. Acompanho as conclusões dos pareceres, por seus fundamentos. 
5. De fato, a clareza do comando inserto no § 4º do art. 39 da Constituição Federal, incluído na Carta pela Emenda Constitucional 19/1998, não deixa dúvida quanto à ilicitude de se agregar à remuneração dos cargos públicos retribuídos por subsídio - caso daqueles que compõem as carreiras do Ministério Público da União - outras vantagens ou espécies remuneratórias: 
"Art. 39. (...) 
§ 4º O membro de Poder, o detentor de mandato eletivo, os Ministros de Estado e os Secretários Estaduais e Municipais serão remunerados exclusivamente por subsídio fixado em parcela única, vedado o acréscimo de qualquer gratificação, adicional, abono, prêmio, verba de representação ou outra espécie remuneratória, obedecido, em qualquer caso, o disposto no art. 37, X e XI" (grifei) . 6. Aliás, a extensão desse dispositivo aos membros do Ministério Público também é expressamente estabelecida no texto constitucional: "Art. 128. (...) 
§ 5º Leis complementares da União e dos Estados, cuja iniciativa é facultada aos respectivos Procuradores-Gerais, estabelecerão a organização, as atribuições e o estatuto de cada Ministério Público, observadas, relativamente a seus membros: 
I - as seguintes garantias: 
c) irredutibilidade de subsídio, fixado na forma do art. 39, § 4º, e ressalvado o disposto nos arts. 37, X e XI, 150, II, 153, III, 153, § 2º, I" (grifei) . 
7. A jurisprudência de nossas cortes superiores a respeito é abundante e serena. Ilustro o ponto com precedente do Supremo Tribunal Federal (STF) envolvendo precisamente a percepção de "quintos" com subsídio por membro do Ministério Público da União (no caso, o Ministério Público do Distrito Federal e Territórios) : Ementa "EMBARGOS DE DECLARAÇÃO NO AGRAVO REGIMENTAL NO RECURSO EXTRAORDINÁRIO. ADMINISTRATIVO. MEMBROS DO MINISTÉRIO PÚBLICO. VENCIMENTOS: VANTAGENS PESSOAIS CUMULADAS COM SUBSÍDIO MENSAL. DIREITO ADQUIRIDO A REGIME JURÍDICO. INEXISTÊNCIA. ABSORÇÃO PELO SUBSÍDIO. PRESERVAÇÃO DO MONTANTE GLOBAL DOS VENCIMENTOS. CONSTITUCIONALIDADE. OMISSÃO, CONTRADIÇÃO OU OBSCURIDADE. INEXISTÊNCIA. ERRO MATERIAL. INOCORRÊNCIA. EFEITOS INFRINGENTES. IMPOSSIBILIDADE. EMBARGOS DE DECLARAÇÃO DESPROVIDOS" (ED no AG. TRIBUNAL DE CONTAS DA UNIÃO TC Processo 011.406/2020-8 2 Reg. no RE 798.827/DF, Rel. Ministro Luiz Fux, Primeira Turma, sessão virtual de 9/2/2018 a 19/2/2018, DJe 8/3/2018) . 
8. Para que não fiquem dúvidas quanto à natureza ou à extensão desse julgado, permito-me transcrever o que anotou na ocasião o relator do feito, Ministro Luiz Fux (grifos acrescidos) : "A discussão envolvendo o direito a percepção de quintos por ter exercido o cargo de Promotor Chefe fica prejudicada, uma vez que a manutenção dessa vantagem na forma definida no acórdão recorrido está em desacordo com decisões do Tribunal. Com efeito, a jurisprudência dominante na Corte é no sentido de que inexiste direito adquirido a regime jurídico, de sorte que, uma vez preservado o montante global dos vencimentos, é constitucional a absorção de vantagens pessoais adquiridas em dado sistema normativo, pela adoção de remuneração paga mediante subsídio em parcela única. Além disso, conforme se observa dos precedentes citados, o Tribunal entende que o regime de subsídio é incompatível com outras parcelas remuneratórias de natureza mensal." 
9. Na mesma esteira segue o Superior Tribunal de Justiça: Ementa "ADMINISTRATIVO. PROCURADORES FEDERAIS. QUINTOS E DÉCIMOS. ADICIONAL POR TEMPO DE SERVIÇO. CUMULAÇÃO. SUBSÍDIO. LEI 11.358/2006. MP 305/2006. IMPOSSIBILIDADE. DIREITO ADQUIRIDO. INEXISTÊNCIA. 1. É pacífico o entendimento desta Corte no sentido de que 'os servidores públicos não têm direito adquirido a regime de remuneração, mas sim à irredutibilidade de vencimento, não havendo falar em direito adquirido ao recebimento de adicionais ou vantagens pessoais após a edição da Lei 11.358/2006, que instituiu nova forma de remuneração por meio de subsídio fixado em parcela única' (...) " (AgInt no REsp 1233179/RS, Rel. Ministro Sérgio Kukina, Primeira Turma, julgado em 4/5/2017, DJe 11/5/2017) . 
 (...) 
Por essa razão, a par de julgar ilegal o ato, propugno, com fulcro no art. 1º, inciso II, da Lei 8.443/1992, pela realização de fiscalização no Ministério Público da União, para verificar a ocorrência de pagamentos cumulativos de subsídios e quintos a seus membros, em afronta ao art. 39, § 4º, da Constituição Federal.
5.31. Como bem consta do fragmento do voto transcrito, a questão da impossibilidade de cumulação de vantagens, como VPNI de "quintos", com subsídio já foi amplamente discutida no Tribunal e há jurisprudência pacífica acerca da matéria. A propósito, convém transcrever excerto de voto apresentado pela Exma. Sra. Ana Arraes, relatora do TC Processo 017.382/2006-7, por ocasião da prolação do Acórdão 3332/2015-TCU-Plenário:
 (...) 
5.32. Na mesma linha, é o subitem 9.2.1 do Acórdão 9369/2017-TCU-Segunda Câmara a seguir transcrito:
9.2.1. é irregular o pagamento de VPNI de quintos/opção para servidores ativos e inativos, que recebem remuneração ou proventos no regime de subsídio, salvo para evitar, por ocasião da implantação da nova estrutura remuneratória, que ocorreu em janeiro/2005, irredutibilidade remuneratória, devendo o quantum ser pago na forma de VPNI e ser absorvido nos aumentos subsequentes da implantação do subsídio do cargo respectivo; (destacamos e sublinhamos) 
 (...) 
5.38. Demais, disso, não se pode perder de vista que o STF entende que não há óbice de redução de proventos caso alguma parcela/vantagem esteja sendo paga ao arrepio da lei. Nesse sentido, convém transcrever a seguinte ementa: EMENTA: MANDADO DE SEGURANÇA. ATO DO TRIBUNAL DE CONTAS DA UNIÃO. APOSENTADORIA DE MAGISTRADO.[...]. DECADÊNCIA ADMINISTRATIVA E OFENSA AO PRINCÍPIO DA IRREDUTIBILIDADE DE SALÁRIOS NÃO CONFIGURADAS. [...] 4. A redução de proventos de aposentadoria, quando concedida em desacordo com a lei, não ofende o princípio da irredutibilidade de vencimentos. Precedentes. 5. Segurança denegada. (MS 25552, Relator (a) : Min. CÁRMEN LÚCIA, Tribunal Pleno, julgado em 07/04/2008, DJe097 DIVULG 29-05-2008 PUBLIC 30-05-2008 EMENT VOL-02321-01 PP-00075 RT v. 97, n. 876, 2008, p. 118-125 - Destacamos) 
5.39. Ante esses ponderosos argumentos, entende-se que não seja possível a acumulação de vantagem pessoal proveniente de incorporação de quintos com subsídio.
Vale dizer que a via dos embargos de declaração é estreita e se presta, nos termos do Código de Processo Civil, precipuamente, a desfazer obscuridades, a afastar contradições, a suprir omissões e/ou a corrigir erros materiais que eventualmente se encontrem no acórdão proferido pelo Tribunal. 
Assim, essa modalidade recursal só permite o reexame do acórdão embargado quando utilizada com o específico objetivo de viabilizar um pronunciamento jurisdicional de caráter integrativo-retificador, vocacionado a afastar as situações de obscuridade, omissão ou contradição, a complementar e a esclarecer o conteúdo da decisão proferida ou, ainda, a retificar erro material. Nesse sentido é a jurisprudência do Supremo Tribunal Federal, consoante se observa a seguir:
EMBARGOS DE DECLARAÇÃO - INOCORRÊNCIA DE CONTRADIÇÃO, OBSCURIDADE, OMISSÃO OU ERRO MATERIAL (CPC, ART. 1.022) - PRETENDIDO REEXAME DA CAUSA - CARÁTER INFRINGENTE - INADMISSIBILIDADE NO CASO - EMBARGOS DE DECLARAÇÃO REJEITADOS. OS EMBARGOS DE DECLARAÇÃO NÃO SE REVESTEM, ORDINARIAMENTE, DE CARÁTER INFRINGENTE - Não se revelam cabíveis os embargos de declaração quando a parte recorrente - a pretexto de esclarecer uma inexistente situação de obscuridade, omissão, contradição ou erro material (CPC, art. 1.022) - vem a utilizá-los com o objetivo de infringir o julgado e de, assim, viabilizar um indevido reexame da causa. Precedentes (Emb. Decl. no A.G.REG. na Reclamação 31.563 Minas Gerais. Relator: Min. Celso de Melo. Julgado em 4/5/2020) .
Nessa senda, rememoro que, para fins de embargos de declaração, a omissão deve consistir na falta de pronunciamento acerca de algum ponto ou argumento suscitado pelas partes, ou sobre o qual o julgador deveria se pronunciar de ofício. A contradição, para servir de fundamento para a oposição de embargos de declaração, deve apontar a dúvida em relação à fundamentação utilizada na decisão, demonstrando eventuais incongruências lógicas entre os distintos elementos do julgado. Portanto, ocorre contradição, dentro de uma decisão, quando há emprego de fundamentos antagônicos em relação a outros fundamentos, ou ao relatório ou à conclusão.
Contudo, nada disso se verifica na decisão embargada.
Repise-se que não é permitido o emprego da via recursal dos embargos de declaração para rediscussões de mérito, sob pena de grave disfunção jurídico-processual dessa modalidade de recurso, porquanto inocorrentes, em tal situação, os pressupostos que justificariam a sua adequada utilização.  
	Ante o exposto, VOTO para que seja adotada a minuta de acórdão que ora trago ao exame deste Colegiado.
TCU, Sala das Sessões, em 23 de fevereiro de 2021.
MARCOS BEMQUERER COSTA
Relator